【裁判字號】    99,抗,109
【裁判日期】    991224
【裁判案由】    本票裁定強制執行
【裁判全文】
臺灣臺南地方法院民事裁定               99年度抗字第109號
抗  告  人  陳榮裕
相  對  人  洪月娥
上列抗告人因與相對人間本票裁定強制執行事件，對於民國99年
10月27日本院99年度司票字1748號裁定提起抗告，本院裁定如下
：
    主  文
抗告駁回。
抗告程序費用新臺幣壹仟元由抗告人負擔。
    理   由
一、按執票人向本票發票人行使追索權時，得聲請法院裁定後強
    制執行，票據法第123 條定有明文。又本票執票人依上開法
    條之規定，聲請法院裁定及抗告法院之裁定，僅依非訟案件
    程序，以審查強制執行許可與否，並無確定實體上法律關係
    存否之效力，如發票人就票據債務之存否有爭執時，應由發
    票人提起確認之訴，以資解決，最高法院56年度台抗字第
    714 號、57年度台抗字第76號分別著有判例。質言之，准許
    本票強制執行之裁定，屬非訟事件裁定，為裁定之法院僅就
    本票為形式上之審查，無從審酌屬於實體上法律關係之事由
    ，並抗告法院就本票裁定強制執行事件，亦應僅就形式審查
    ，不得審酌抗告人關於實體事項之抗辯事由。
二、本件抗告意旨略以：本件應係相對人及其夫賴榮煌與抗告人
    之兄陳榮泰間之債務糾葛，抗告人並不認識相對人，何來債
    務關係之有。又相對人明知抗告人並未簽立本票，卻向法院
    聲請本票裁定，似有藐視法庭、濫用司法資源之嫌，本件宜
    由鑑識專家鑑核本票上之簽名筆跡，證明非為抗告人所簽立
    ，原裁定強制執行實非適法，為此提起抗告，請求廢棄原裁
    定等語。
三、經查：本件相對人主張伊執有抗告人為發票人之如原裁定附
    表所示之本票五紙，並免除作成拒絕證書，詎於相對人屆期
    提示未獲付款，依票據法第123 條聲請裁定許可強制執行等
    情，業據相對人提出系爭本票五紙為證，而依系爭本票之記
    載形式上觀察，其已具備本票有效要件，是抗告人之上開所
    辯縱認屬實，亦屬實體法上之爭執，依前開說明，應由抗告
    人另行提起訴訟，以資解決，非於本件非訟程序所得審究，
    原裁定為許可強制執行之裁定，並無違誤，抗告人提起本件
    抗告，為無理由，應予駁回。
四、又按「非訟事件程序費用，除法律另有規定外，由聲請人負
    擔。檢察官為聲請人時，由國庫支付。前項費用之負擔有相
    對人者，準用民事訴訟法有關訴訟費用之規定」；「依法應
    由關係人負擔費用者，法院裁定命關係人負擔時，應一併確
    定其數額」，非訟事件法第21 條及同法第24條第1項分別定
    有明文。本件抗告業經駁回在案，依上開法條規定，本院應
    確定非訟事件費用額。茲因抗告人提起本件抗告，除繳納抗
    告費新台幣（下同）1,000 元，未有其餘非訟費用之支出。
    是以，本件抗告人應負擔之非訟費用額確定為1,000元。
五、據上論結，本件抗告為無理由，依非訟事件法第46條、第21
    條第2 項、第24條第1項，民事訴訟法第495條之1第1項、第
    449條第1項、第78條，裁定如主文。
中    華    民    國    99    年    12    月    24    日
                  民事第一庭          法  官  周素秋
以上正本證明與原本無異。
本裁定除以適用法規顯有錯誤為理由，不得再抗告。如提起再抗
告，應於收受後 10 日內委任律師為訴訟代理人向本院提出再抗
告狀，並繳納再抗告費新台幣 1,000 元。
中    華    民    國    99    年    12    月    24    日
                                      書記官  洪浩容

司法院資訊處製作；財團法人民間司法改革基金會備份。
